【裁判字號】    91,交上易,1990
【裁判日期】    920924
【裁判案由】    過失傷害
【裁判全文】
臺灣高等法院臺中分院刑事判決                九十一年度交上易字第一九九號
    上  訴  人  臺灣南投地方法院檢察署檢察官
    上  訴  人
    即  被  告  丙○○
    選任辯護人  陳建勛
右上訴人等因被告過失傷害案件，不服臺灣南投地方法院九十一年度交易字第三二號
中華民國九木一年九月二十七日第一審判決（起訴案號：臺灣南投地方法院檢察署九
十年度偵字第三九九０號），提起上訴，本院判決如左：
    主      文
上訴駁回，丙○○緩刑伍年，緩刑期間付保護管束。
    事      實
一、丙○○於民國（以下同）九十年九月二日凌晨零時三十分許，駕駛車牌號碼Ｍ九
    —○六五三號自用小客車，搭載楊佩時、曾健銘二人，沿國道三號高速公路由北
    往南行駛，途經國道三號高速公路南向六十公里又一百四十二公尺處時，原應注
    意：(一)汽車行駛時，駕駛人應注意行車速度，應依標誌之規定，不得超速行駛；
    (二)因雨霧致視線不清時，應減速慢行，作隨時停車之準備；而依當時狀況，又無
  不能注意之情事，詎丙○○竟疏於注意，於大雨滂沱之際，行經上開時速限制為
    九十公里之路段，竟以時速一百公里之速度超速行駛，因超速失控，車頭撞及高
    速公路內側護欄，轉向彈回中內車道（亦即第二內側車道），逆向停置於車道內
    ，且因衝撞力量過強，後座乘客楊佩時由破裂之後擋風玻璃處彈出車窗外，跌落
    於高速公路外側護欄下方，因而受有頭部外傷併硬腦膜下出血及顱內出血、胸部
    挫傷等傷害，目前已呈植物人之狀態（屬重傷害）。丙○○於肇事後，於警察或
    其他有偵辦犯罪職權之機關或個人，尚未查知肇事人為何人之前，向前往現場處
    理國道高速公路警察局第六警察隊隊員林冠廷承認其為肇事者，自首犯罪而接受
    裁判。
二、案經丙○○自首後，由楊佩時之父乙○○訴由內政部警政署國道公路警察局第六
    警察隊報請臺灣南投地方法院檢察署檢察官偵查起訴。
    理      由
一、訊據上訴人即被告丙○○對其於右揭時、地駕車肇事，致被害人楊佩時受傷之事
    實，於偵審中供承不諱，核與告訴人即被害人之父乙○○指訴、證人曾健銘證述
    之情節相符，並有道路交通事故調查報告表一份及照片六幀附卷可稽；而被害人
    因本件車禍，受有頭部外傷併硬腦膜下出血及顱內出血、胸部挫傷等傷害，亦有
    敏盛綜合醫院龍潭分院診斷證明書一紙附卷可證，另本院於審理期間，就被害人
    病情及有無治癒可能等節，函詢其現時接受診療之醫院即財團法人天主教耕莘醫
    院之結果，據覆稱：被害人所受傷害經診斷為頭部外傷併顱內出血，於九十年九
    月二日在敏盛醫院手術治療，九十年九月二十四日轉至該院治療，同年十月二十
    日出院，出院時仍呈昏迷狀態，四肢無法自主運動等語，有該院九十一年四月三
    日耕醫病歷字第○三四六號函可核，此外，復有告訴人所提出之殘障手影本、敏
    盛綜合醫院診斷證明書、照片可參，堪認本件肇事，係因被告於雨中行車，超速
    失控而引起。按(一)汽車行駛時，駕駛人應注意行車速度，應依標誌之規定，不得
    超速行駛；(二)因雨霧致視線不清時，應減速慢行，作隨時停車之準備道路交通安
    全規則第九十三條第一項前段、同項第三款分別定有明文。本件被告駕駛汽車，
    自應注意遵守上開規定，審諸其於原審法院九十一年三月十一日調查時自承：當
    時下大雨，路面積水，雨刷撥水已轉到最快的速度，有訊問筆錄可佐，足見被告
    對當時天候路況，並非一無所悉，亦無不能注意之情事，詎被告竟疏未注意上開
    規定，非但未因大雨天候氣象惡劣之因素而減速慢行，作隨時停車之準備，反而
    於行車時速限制九十公里之路段，以一百公里之時速超速行駛，因而肇事，本件
    車禍肇事原因經送台灣省桃園縣區車輛行車事故鑑定委員會鑑定結果亦認被告超
    速行駛，自行操控失當碰撞路旁護欄為肇事原因等情，有該委員會九二府車鑑桃
    字第００三０號函附卷可稽，而被害人因此次車禍，致被害人受有前開傷害，並
    呈植物人狀態，被告確有過失甚明。被告之過失行為與被害人重傷害之間，顯有
    相當因果關係。本件事證已臻明確，被告犯行堪以認定，應予依法論科。
二、被害人楊佩時因本件車禍肇事，受有頭部外傷併硬腦膜下出血及顱內出血、胸部
    挫傷等傷害，目前呈植物人之狀態，係屬刑法第十條第四項第六款身體或健康之
    重大不治或難治之重傷害。故核被告丙○○所為，係犯刑法第二百八十四條第一
    項後段之過失重傷害罪。被告於肇事後，於警察或其他有偵辦犯罪職權之機關或
    個人，尚未查知肇事人為何人之前，向前往現場處理國道高速公路警察局第六警
    察隊隊員林冠廷承認其為肇事者，自首犯罪而接受裁判，有內政部警政署國道公
    路警察局第六警察隊九十一年七月十九日公警國六刑字第○九一○○一○五八六
    號函所附承辦員警即該隊隊員林冠廷報告一份附卷為憑，被告對於未發覺之罪自
    首而接受裁判，應依刑法第六十二條前段規定減輕其刑，原審法院適用刑事訴訟
    法第二百九十九條第一項前段，刑法第二百八十四條第一項後段，罰金罰鍰提高
    標準條例第一條前段之規定並審酌被告(1)無前科紀錄，素行良好（參卷附臺灣南
    投法院檢察署刑案資料查註紀錄表及台灣高等法院被告全國前案紀錄表）；(2)於
    天候惡劣之際，猶在高速逞快，置他人之生命、財產於不顧，過失程度重大；(3)
    因其過失行為，致被害人受有無法回復之傷痛，並致告訴人經濟情況陷於困境，
    至今未有分毫之賠償，態度惡劣，本院於審理期間，亦多方謀求被告與告訴人皆
    可得接受之方案，告訴人甚至表示：被告倘願會同辦理貸款，伊願意擔任保證人
    ，否則伊無法支付現今之開銷等語，然被告依舊無動於衷，顯然對其行為沒有任
    何悔過之心，綜合以上一切情狀，量處有期徒刑玖月，認事用法俱無不合，量刑
    亦稱妥適，被告等上訴意旨以量刑太重，空言指摘原判決不當，並無可取，為無
    理由，應予駁回。
三、緩刑之宣告及對本案確定後刑罰執行方法之具體建議：
  (一)查被告前未曾受有期徒刑以上刑之宣告，有台灣高等法院被告全國前案紀錄表附
    卷可稽，被告犯後坦承犯行，且於本院審理中與告訴人達成和解，有和解同意書
    影本附卷可考，經此教訓，當知所警惕，應無再犯之虞，本院認對被告所宣告之
    刑，以暫不執行為適當，爰併宣告緩刑伍年。
  (二)本院另審酌：I依和解同意書之記載，被告願補償總金額為參佰陸拾萬元，除已
    付陸拾萬外，餘款自九十五年元月起每月支付伍仟元，至付清為止，依此計算，
    清償完畢期間勢必長達五年以上，為擔保被告能依其承諾清償欠款，並諭知於緩
    刑期內付保護管束，由專人監督其承諾之履行，以杜被告僥倖之念。
  (三)為確保被告上開承諾能繼續有效執行及保護告訴人等之權利，執行檢察官或執行
    保護管束者，應依保安處分執行法相關規定，將本案調解內容之履行定為被告遵
    守之事項，並以其違反該項命令，認其情節重大，做為聲請撤銷緩刑，以執行宣
    告刑之依據。告訴人等亦得據上開理由，聲請執行機關督促被告切實履行，併予
    敘明。
據上論結，應依刑事訴訟法第三百六十八條，刑法第七十四條第一款、第九十三條第
一項，判決如主文。
本案經檢察官甲○○到庭執行職務。
中    華      民      國      九十二  年      九      月      二十四  日
                                臺灣高等法院臺中分院刑事第四庭
                                      審判長法  官  洪  耀  宗
                                            法  官  江  德  千
                                            法  官  劉  登  俊
右正本證明與原本無異。
不得上訴。
                                            書記官  林  水  濱
中      華      民      國      九十二  年      九      月      二十五  日
附錄本案論罪科刑法條：
中華民國刑法第二百八十四條第一項：
 (過失傷害罪)
因過失傷害人者，處六月以下有期徒刑、拘役或五百元以下罰金，致重傷者，處一年
以下有期徒刑、拘役或五百元以下罰金。
                                                                        Ａ


司法院資訊處製作；財團法人民間司法改革基金會備份。
